【裁判字號】    91,豐交簡上,480
【裁判日期】    920109
【裁判案由】    公共危險
【裁判全文】
臺灣臺中地方法院刑事判決                    九十一年度豐交簡上字第四八號
    上訴人即被告  乙○○  男  .
右上訴人即被告因公共危險案件，不服本院豐原簡易庭九十一年度豐交簡字第六四０
號中華民國九十一年十月二十一日第一審簡易判決（聲請案號：臺灣臺中地方法院檢
察署九十一年度偵字第一七二一九號），提起上訴，本院管轄之第二審合議庭判決如
左：
    主  文
上訴駁回。
乙○○緩刑貳年。
    事  實
一、乙○○明知飲酒後會使人動作變慢、思考力差、情緒起伏大、步態不穩、肢體協
    調、平衡感與判斷力障礙度升高、眼球震顫，甚至說話不清、失憶等不能安全駕
    駛動力交通工具之情形，竟自民國九十一年八月二十七日十八時三十分許起至同
    日二十一時許止，在臺中縣東勢鎮○○○街與本街交岔口之小吃店，與友人蕭興
    邦共飲啤酒等酒類，其飲畢後吐氣所含酒精濃度已超過標準值，而不能安全駕駛
    動力交通工具之狀況下，竟仍騎乘車牌號碼ＭＣＺ─九三七號光陽牌重機車搭載
    友人蕭興邦上路。嗣於當日二十一時二十分許，行經臺中縣東勢鎮○○路六三二
    巷一三七號前，因乙○○咆哮街頭，為警攔檢，經對其施以口部吐氣方式測試酒
    精濃度，發現其酒精濃度測定值達每公升０點六六毫克，始查獲上情。
二、案經臺中縣警察局東勢分局報請臺灣臺中地方法院檢察署檢察官偵查後聲請簡易
    判決處刑。
    理  由
一、右揭事實，業據上訴人即被告（下稱被告）乙○○於警偵訊及本院審理中均坦承
    不諱，並經證人蕭興邦於警訊時及承辦警員甲○○於本院審理時證稱無誤，並有
    酒精測試表、測試觀察職務報告書、臺中縣警察局舉發違反道路交通管理事件通
    知單影本等各一紙附卷可稽。再按服用酒類不能安全駕駛動力交通工具之認定，
    參考德國、美國之認定標準，對於酒精濃度呼氣已達每公升０點五五毫克或血液
    濃度達百分之０點一一以上，肇事率為一般正常人之十倍，應認為已達不能安全
    駕駛之標準（法務部八十八年五月十八日八八年度法檢字第一六六九號函可資參
    照）。本件被告依測試觀察職務報告書顯示，其於酒精測試或訊問過程中，有語
    無倫次、含糊不清或意識模糊、注意力無法集中情形。又證人即承辦警員甲○○
    於本院審理時證稱：被告騎機車一路咆哮而過，伊因而攔下被告，之後發現被告
    語無倫次，身上也有酒味，伊就讓他做酒精測試等語。復觀之被告酒精濃度測定
    值達每公升０點六六毫克之情，亦有酒精測試表一紙在卷足參。依上，堪認被告
    應已達不能安全駕駛動力交通工具而仍駕駛甚明。因此本件事證已臻明確，被告
    之犯行堪予認定，應依法論科。
二、核被告所為，係犯刑法第一百八十五條之三之公共危險罪。原審適用刑法第一百
    八十五條之三、第四十一條第一項前段（原審判決漏列第一項前段），罰金罰鍰
    提高標準條例第二條（原審判決贅列同條例第一條前段）規定，量處被告拘役三
    十日，並諭知易科罰金之折算標準，認事用法核無不當，量刑亦屬妥適，尚無違
    反比例原則之情形。被告上訴意旨係以：伊當天是碰到朋友，才會不小心喝醉後
    騎車，伊並不是喝酒前即故意打算灌醉自己，再去騎車；且伊本身是情感性精神
    疾病患者，本件行為時應有心神喪失或精神耗弱之情形云云。惟按所謂「自招心
    神喪失行為」，係指以故意或過失使自己陷於無責任能力之狀態，在此狀態促使
    構成要件實現之情形。對於此種犯罪之方式，學說上稱為「原因自由行為」，其
    意謂在構成要件行為實施之時，行為人雖無意思決定之自由，但招致無責任能力
    之原因設定階段，行為人卻有意思決定之自由，亦即行為人可以決定應否為原因
    設定行為，在此情況之下，不能不使行為人對其所實施之行為負責。又現行刑法
    雖未規定酗酒應負之責任，惟據二十四年公布之刑法修正案要旨第一一號說明：
    酗酒犯罪，依法當然處罰，無特別規定之必要，故本案將現行法第三十二條（規
    定「不得因酗酒而免除刑事責任，但酗酒非出於己意者，減輕其刑。」）刪去。
    可知現行刑法刪去舊刑法酗酒犯罪應處罰之條文，並非不再處罰酗酒犯罪，而認
    此為當然應處罰之行為，而無特別予以規定之必要。依此，無論行為人於尚未飲
    酒之初，有無犯罪之之故意，如飲酒至醉，以致心神喪失或精神耗弱而陷於犯罪
    ，並不因其精神狀態異常而可不罰或減輕其刑。是故本件被告明知自己要騎車即
    不應飲酒，既已飲酒過量即不應再騎車，其於飲酒過量後仍駕車行駛，即不得因
    其酒醉致心神喪失或精神耗弱而主張不罰或減輕其刑。再按精神病本有心神喪失
    及心神耗弱之不同，前者固可不罰，後者僅減輕其刑，故其處罰與否，仍須視精
    神病之程度如何而定，非謂凡有精神病者均可不罰，且其不處罰與減輕其刑，必
    以其犯罪行為確在精神病中者為限，若其精神病時有間斷，而犯罪行為適在間斷
    之際者，則其行為與精神病無關，即不能以夙有精神病為理由，而主張不罰或減
    輕其刑（最高法院二十二年度上字第一七七一號判例可資參照）。復按犯人是否
    心神喪失或精神耗弱，應由事實審法院依法認定，如果犯罪時之精神狀態並無直
    接證明，即綜合犯罪前後之一切狀況為心證資料，予以適當之判斷，要非法所不
    許（最高法院二十五年度上字第二三二四號判例可資參照）。本件被告在案發之
    前，尚能正常騎乘機車、與朋友聊天、飲酒，及案發後至警方製作筆錄時，均能
    回憶、理解且加以描述，並自稱意識清楚等情，有被告及證人蕭興邦之警訊筆錄
    可憑，足認被告於本件行為時在客觀上顯與常人之精神狀態無異。雖被告於本院
    審理時提出重大傷病免自行部份負擔證明卡影本一紙及醫院精神科藥袋多紙，欲
    證明其有心神喪失或精神耗弱之情形。然查前開資料僅能說明被告為情感性精神
    疾病患者，其於九十一年五、六月間及同年十月間有至彰化基督教醫院及中國醫
    藥學院附設醫院精神科看診及取藥之事實，並無法證明被告於本件行為時（即九
    十一年八月二十七日）有心神喪失或精神耗弱之情形。故被告辯稱其於行為時受
    控於精神疾病，而處於心神喪失或精神耗弱之狀態，顯屬無據。是被告之上訴為
    無理由，應予駁回。末查被告前未曾受有期徒刑以上刑之宣告，素行尚佳，有臺
    灣高等法院被告全國前案紀錄表及被告之刑案資料查註紀錄表各一份在卷可稽。
    被告一時失慮，致罹本件刑章，且其犯後坦承犯行，具有悔意，堪認其經此次偵
    審教訓後，當知所警惕，而無再犯之虞，本院認其所宣告之刑，以暫不執行為適
    當，故併予宣告緩刑二年，以勵自新。
三、據上論斷，應依刑事訴訟法第四百五十五條之一第一項、第三項、第三百六十八
    條，刑法第七十四條第一款，判決如主文。
本案經檢察官蔡曉崙到庭執行職務。
中      華      民      國    九十二    年      一      月      九      日
                              臺灣臺中地方法院刑事第四庭
                                  審判長法  官  鄭  文  祺
                                        法  官  賴  妙  雲
                                        法  官  張  靜  琪
右正本證明與原本無異。
不得上訴。
                                        書記官
中      華      民      國    九十二    年      一      月      九      日


司法院資訊處製作；財團法人民間司法改革基金會備份。
